臺灣桃園地方法院刑事判決　　　　　　　99年度重訴字第75號
公　訴　人　臺灣桃園地方法院檢察署檢察官
被　　　告　林耀邦
指定辯護人　本院公設辯護人彭詩雯
上列被告因殺人等案件，經檢察官提起公訴（99年度偵字第1800
1號），本院判決如下：
    主  文
林耀邦殺人，處有期徒刑拾伍年，扣案之木棍壹支沒收；又意圖
為自己不法之所有，攜帶兇器，以強暴至使不能抗拒，而取他人
之物，處有期徒刑柒年肆月，扣案之木棍壹支沒收；應執行有期
徒刑貳拾年，扣案之木棍壹支沒收。
    事  實
一、林耀邦因工作之故，與案外人卓雲雄共同居住在桃園縣中壢
    市○○路241巷40弄11衖10號租房處，而與獨居在同衖8號之
    余懷德比鄰而居。林耀邦於民國99年7月4日上午9時許起至
    10時許止，在上址與卓雲雄共飲米酒2瓶後，一同外出至桃
    園縣中壢市內壢地區嫖妓並在市場閒逛，返家後，復於同日
    下午3時前之某時許，自行飲用啤酒2罐，於同日下午3時許
    ，因余懷德誤認其將機車停放在渠2人上址住家門前中間，
    而與余懷德發生爭吵，雙方爭執約10分鐘後，林耀邦便將該
    機車牽移至前方不遠處，余懷德才停止數落林耀邦，林耀邦
    遂走回住處。嗣林耀邦返家後，又再外出購買啤酒2罐攜回
    住處，邊洗衣服邊飲用啤酒，思及方才與余懷德爭吵之事，
    愈發憤怒，心有未甘，竟萌生報復之意，將該2罐啤酒飲盡
    後（尚未達於致不能辨識其行為違法或欠缺依其辨識而行為
    之能力，或此能力顯著減低之程度），於同日下午4時許，
    持其所有，客觀上足對人之生命、身體、安全構成威脅，具
    有危險性且可供作兇器使用，長約80公分、寬約4公分之木
    棍1支外出，見余懷德住處大門未關，便自行走進客廳內，
    適值余懷德準備食用晚餐時間，已將電視開啟，菜餚擺放在
    客廳長桌上，並一手端飯碗、一手扶牆欲自餐廳走向客廳，
    詎林耀邦見狀，明知余懷德係高齡88歲、行動不便之孱弱老
    者，且頭部、前胸均為人體之要害部位，若遭外力重擊，足
    生死亡之結果，竟仍以如因此肇致死亡結果也不違其本意之
    殺人不確定故意，直接衝向餐廳門口，使余懷德不及反應，
    以右手持上開木棍正面朝余懷德頭部猛力揮打數下，見余懷
    德彎腰屈身後，再順勢從余懷德背部奮力一推，將余懷德直
    接推進餐廳旁主臥室內床舖與塑膠衣櫥間堆放棉被、電扇等
    雜物之角落，余懷德手端之飯碗及內裝之米飯則散落在床舖
    及房間地板上，林耀邦隨即衝進主臥室內，見余懷德背靠上
    開電扇面對其而站立，仍繼續以右手持上開木棍用力朝余懷
    德之頭部方向揮打多下，過程中，亦擊中余懷德背後之電扇
    ，其力道之猛，致原用以包覆收納該電扇之大型垃圾袋破裂
    、該電扇之馬達外殼及葉片均遭擊碎、馬達金屬部位變形，
    外露之馬達金屬框架亦順勢劃破擺放在旁之塑膠衣櫥布面（
    毀損部分未據告訴），此時，余懷德無力反擊，僅能高舉雙
    手護住頭部，而背靠後方之電扇漸漸往地面癱坐，致余懷德
    受有顱頂頭皮前後向平行排列線狀挫裂外傷3處（左側1處長
    5.5公分、右側靠中處長5公分、右側靠外處長4.5公分）、
    後枕項線水平線狀挫裂傷4.5公分、上開頭部外傷對應位置
    下皮瘀傷出血、左前臂尺側防禦性瘀傷（範圍約12公分乘9
    公分）、右前臂尺側防禦性瘀傷及擦傷（範圍約10公分乘6
    公分）等傷害；林耀邦復改以左手持上開木棍，在余懷德背
    靠後方電扇而有支撐之情況下，再以右手握拳猛力捶打余懷
    德之前胸數下，待林耀邦發現余懷德頭部滲血，所著之白色
    上衣亦沾染血跡後，方才停手，致余懷德之縱膈與心臟在胸
    骨與脊柱兩堅硬骨質組織夾擠下，右心室受應力破裂。林耀
    邦欲逃離現場之際，發現此時背靠電扇癱坐在地上呻吟之余
    懷德所著短褲左邊口袋露出新臺幣（下同）紙鈔一角，竟因
    缺錢花用，另意圖為自己不法之所有，基於強盜之犯意，利
    用余懷德先前遭其以木棍、拳頭重擊而呈奄奄一息無法抗拒
    之狀態，逕將余懷德所有、對折成1疊之仟元紙鈔4張及合計
    未滿千元之佰元紙鈔數張（總額約在4,600元至5,000元間）
    ，自余懷德所著短褲左邊口袋內抽出，得手後，攜帶上開木
    棍離開現場，返回上址住處，而余懷德則於林耀邦離去後未
    久，終因右心室破裂、心包填塞死亡。迄至同日晚間9時許
    ，余懷德之友人陳金源行經余懷德住處外，發現客廳電燈未
    開，但電視開啟，在門外叫喚余懷德卻未獲回應，查覺有異
    而報警處理，警方進入屋內查看後，發現余懷德仰躺陳屍在
    上開主臥室雜物堆前，而循線追查。林耀邦於行兇後返家，
    先在前院清洗手上沾染之血跡，再將上開木棍丟棄在住家對
    面之菜園後，攜帶上開強盜所得贓款約4千餘元離家逃逸，
    先於同日下午4時20分許，步行至桃園縣中壢市○○路○段
    299 號「OK便利超商」購買菸、酒後，隨即步行至同路段
    248號不知情之友人張簡三川住處，與張簡三川飲酒聊天，
    飲畢後，再步行至桃園縣中壢市○○路224號「明富便利商
    店」前，撥打公共電話聯絡不知情之友人簡肇治，復搭乘計
    程車至桃園縣中壢市中壢火車站附近閒逛，再搭乘計程車於
    同日晚間6時許，抵達桃園縣桃園市○○街48巷17號9樓簡肇
    治住處，並在該處過夜，於翌日（即99年7月5日）上午7時
    許離開，搭乘計程車至桃園縣桃園市桃園火車站，在該處附
    近某間網咖店內逗留，於同日下午3時30分許，始投宿藏身
    在址設桃園縣桃園市○○路77號「新秀山賓館」206號房，
    迄至同年月6日凌晨1時30分許，始為警在上開藏身地點拘提
    到案，發現其仍穿著行兇時所著之黑色T恤、牛仔長褲及拖
    鞋，且在其身上取出花用後剩餘之前揭強盜所得贓款677元
    ，並在其上址住處對面菜園內，扣得其所有，供其行兇所用
    之上開木棍1支。
二、案經桃園縣政府警察局中壢分局報告臺灣桃園地方法院檢察
    署檢察官偵查起訴。
    理  由
壹、證據能力
一、查本院認定事實所引用之下列供述證據及非供述證據，並無
    證據證明係公務員違背法定程序所取得，且被告林耀邦、辯
    護人及檢察官對於證據能力均表示不爭執，迄至言詞辯論終
    結前亦未再聲明異議，經核亦無顯有不可信之情況與不得作
    為證據之情形，本院審酌上開證據資料製作時之情況，尚無
    違法不當及證明力明顯過低之瑕疵，認為以之作為證據應屬
    適當，且就供述證據部分係合於刑事訴訟法第159 條之5 之
    規定，是本判決下列所引用之證據資料，均有證據能力，合
    先敘明。
二、扣案之木棍1支，係被告所有用以殺害被害人余懷德之用，
    而為員警執行扣押，查無違法取證之情形，依法自得為本
    案之證據。
貳、認定犯罪事實所憑之證據及理由
一、上揭事實，被告於偵查、本院審理時均坦承不諱（見臺灣桃
    園地方法院99年度偵字第18001號卷【下稱偵卷】第53至59
    、94、107至109、186至189頁、本院重訴字卷第44頁），另
    被害人余懷德平時即有隨身攜帶現金之習慣、其案發後陳屍
    於家中之情形等節，據證人即被害人之女余誼於警詢、偵
    查；證人即被害人外孫女邱玫潔、證人即發現人陳金源於警
    詢時陳述明確在卷（見偵卷第35至39、76至80、92頁、臺灣
    桃園地方法院檢察署99年度相字第1081號卷【下稱相字卷】
    第8、9頁）。又被告與被害人余懷德發生爭吵、被告案發後
    之神情、狀態、穿著等情，亦經證人卓雲雄、證人即被告友
    人簡肇治、張簡三於偵訊時證述在卷（見偵卷第28至34、66
    至68、92至94、106、109、110頁），復有桃園縣政府警察
    局初步現場勘察報告、桃園縣政府警察局中壢分局99 年9月
    15日中警分刑字第0997038140號函暨所附桃園縣政府警察局
    現場勘察報告各1份、命案現場、採證情形、解剖過程之照
    片共194張、臺灣桃園地方法院檢察署檢驗報告書1份、相驗
    照片16張、法務部法醫研究所99年8月24日法醫理字第09900
    04003號函附之法醫研究所（99）醫剖字第09 91102269號解
    剖報告書及（99）醫鑑字第0991102235號鑑定報告書、桃園
    地方法院檢察署相驗屍體證明書、內政部警政署刑事警察局
    99年7月29日刑醫字第0990094300號鑑定書各1 份、被告住
    處、案發時穿著衣、褲、拖鞋之採證照片21張、被告持用之
    行動電話門號00000000 00號自99年7月4日凌晨0時0分0秒起
    至同年月6日晚間11時59分59秒止之雙向通聯紀錄、被告逃
    亡行進路線圖及照片16張、99年7月4日下午4時20分許之購
    物明細資料各1份、證人簡肇治住處門口及電梯內攝得被告
    影像之監視錄影畫面翻拍照片2張、證人余誼出具之贓物
    認領1份（見偵卷第27、41至43、69至75、81至86、88、89
    、126至183頁、相字卷第21至42、58至114頁），暨被告案
    發時所穿之黑色上衣1件、牛仔長褲1條、拖鞋1 雙及所使用
    之木棍1支等扣案可稽（見偵卷第20頁）。從而，足徵被告
    前開之自白均與事實相符，堪予採憑。
二、綜上所析，本案事證明確，被告犯行堪可認定，應依法予以
    論科。
、論罪科刑及沒收
一、按行為人著手於某犯罪行為實行中，變更其原有犯意為另一
    犯罪故意而犯之，除法律有特別規定外，其前後二行為應予
    分論併罰。又按強盜殺人之結合犯，係結合強盜與殺人兩罪
    而成立之犯罪，固僅須其發生在時間上有銜接性、地點上具
    有關連性即可，本不問係先劫後殺或先殺後劫，縱以殺人為
    行劫之手段，將被害人殺害後再行劫財，亦足構成此罪，然
    就殺人後強盜之結合犯而言，仍須行為人之殺人與強盜行為
    ，出於預訂之計劃始克成立，若殺人後而另行起意取被害人
    之財物，自不能以強盜殺人之結合犯論擬。申言之，如當初
    僅有殺人之故意，而於殺人行為完成後，始另行起意取其財
    物，應各別論罪，分論併罰（最高法院97年度台上字第4206
    號、92年度台上字第6174號判決意旨參照）。被告起意持木
    棍殺害被害人余懷德後，見被害人余懷德錢財外露，而趁被
    害人余懷德無力反抗之際，另起意強取其之上揭財物，核被
    告所為，係犯刑法第271條第1項之殺人罪、第330條第1項之
    攜帶兇器強盜罪。被告所犯上開二罪間，犯意各別，構成要
    件互異，應予分論併罰。爰審酌生命無價，任何人當無權主
    宰、任意剝奪他人之生命，被害人余懷德於時雖具88歲之高
    齡，但以現行社會醫療水準，其保養得宜，仍得長壽，逍遙
    生活。然被告僅因被害人余懷德未明事理指摘被告之不是，
    與之發生口角爭執，積有心怨，進而萌生殺意持木棍殺被害
    人、強取被害人財物，造成被害人喪失生命、死狀悽慘，被
    害人家屬更是傷痛欲絕。又且，被告嚴重漠視他人生命法益
    ，惡性重大，惟姑念其為警尋獲後，於偵查、本院審理時均
    坦承犯行，尚有悔意，強盜所餘贓款677元，業經被害人之
    女余誼領回，此有卷附贓物認領1份可稽（見偵卷第27 頁
    ），惟被告經本院諭令其撰寫悔過書、佛經悼念、回向被害
    人，迄今均無下文，是否有發自內心、明瞭事態之嚴重性，
    容或有疑，且迄今亦無與被害人家屬達成和解，但此舉尚不
    至使被告達於需永久禁絕、隔離於社會之程度，兼衡其犯罪
    目的、手段、生活品行等一切情況，量處如主文之刑，並定
    其應執行刑。
二、扣案之木棍1支，為被告所有供本案各罪所用之物，業據其
    自承在卷（本院重訴字卷第75頁），爰依刑法第38條第1項
    第2款規定於對被告所犯各罪諭知主刑項下均併予宣告沒收
    。至扣案之黑色上衣、牛仔長褲、拖鞋等，係被告平時所穿
    戴之物，尚難認係供本案犯罪所用之物；又扣案之SAMSUNG
    型行動電話（含0000000000號SIM1枚）1支，亦無證據供本
    案犯罪之用，均不予宣告沒收，附此敘明。
據上論斷，應依刑事訴訟法第299 條第1 項前段，刑法第271 條
第1項、第330條第1項、第51條第5款、第38條第1項第2款，判決
如主文。
本案經檢察官陳淑蓉到庭執行職務。
中    華    民    國    100    年    1    月    19    日
                  刑事第十一庭審判長法  官  蔡榮澤
                                    法  官  吳宗航
                                    法  官  汪曉君
以上正本證明與原本無異。
如不服本判決應於收受判決後10日內向本院提出上訴書狀，並應
敘述具體理由。其未敘述上訴理由者，應於上訴期間屆滿後20日
內向本院補提理由書( 均須按他造當事人之人數附繕本) 「切勿
逕送上級法院」。
                                    書記官  楊晴文
中    華    民    國   100    年    1     月    28    日
附錄本案論罪科刑法條全文：
中華民國刑法第271 條
（殺人罪）
殺人者，處死刑、無期徒刑或十年以上有期徒刑。
前項之未遂犯罰之。
預備犯第一項之罪者，處二年以下有期徒刑。
中華民國刑法第330條
（加重強盜罪）
犯強盜罪而有第 321 條第 1 項各款情形之一者，處 7 年以上
有期徒刑。
前項之未遂犯罰之。